【裁判字號】    89,上訴,3549
【裁判日期】    890915
【裁判案由】    違反稅捐稽徵法
【裁判全文】
臺灣高等法院刑事判決                          八十九年度上訴字第三五四九號
    上  訴  人
    即  被  告  甲○○
    選任辯護人  顏文正
右上訴人因違反稅捐稽徵法案件，不服臺灣台北地方法院八十九年度訴字第六二七號
，中華民國八十九年九月十五日第一審判決（起訴案號：臺灣台北地方法院檢察署八
十八年度偵字第二三八四八號）提起上訴，本院判決如左：
    主  文
上訴駁回。
    事  實
一、甲○○為中華民國國民係稅捐稽徵法上之納稅義務人，為達逃漏個人綜合所得稅
    之目的，明知其與江黃選並無家長家屬身份關係，亦非以永久共同生活為目的同
    居一家之人，竟基於概括犯意，分別連續於附表所示之各該申報年度綜合所得稅
    結算申報書上偽填江黃選為其受扶養親屬，其分別提出如附表所示之時間依此項
    記載不實之申報書，以此不正當方法向財政部台北市國稅局大安稅捐稽徵所提出
    申報，使之免稅額增加，綜合所得淨額減少，以此方法分別逃漏如附表所示各年
    度個人綜合所得稅之金額總計新台幣（下同）十一萬九千三百十九元，足以損害
    於江黃選及稅捐稽徵機關對於稅捐之正確性。
二、案經乙○○告發由台灣台北地方法院檢察署檢察官偵查起訴。
    理  由
一、訊據被告甲○○對於分別連續於附表所示之各該申報年度綜合所得稅結算申報書
    上偽填「江黃選」為其受扶養親屬，其分別提出如附表所示之時間依此項記載不
    實之申報書，向財政部台北市國稅局大安稅捐稽徵所提出申報，使之免稅額增加
    ，綜合所得淨額減少，以此方法分別逃漏如附表所示各年度個人綜合所得稅之金
    額總計十一萬九千三百十九元之事實於原審及本院審理時坦承不諱，且經告發人
    乙○○於原審指陳甚詳，而被告甲○○與江黃選並非共同生活而同居一家人之事
    實，亦據證人江黃選、江榮通於原審證述綦詳，此外，復有財政部台北市國稅局
    大安稽徵所八十八年十二月六日財北國稅大安資字第八八０二四九九二號函所檢
    附之被告甲○○中華民國八十三年、八十四、八十五、八十六、八十七年度綜合
    所得稅結算申報書及同一稽徵所八十九年八月三日財北國稅大安徵字第八九０一
    七三一二號函在卷足憑，本件事證已臻明確，被告犯行堪以認定，應予依法論科
    。
二、核被告所為係犯稅捐稽徵法第四十一條以不正當方法逃漏稅捐之罪。又被告先後
    多次犯行，均時間緊接，方法相同，所犯係犯罪構成要件相同之罪名，顯係基於
    概括之犯意為之，為連續犯，依刑法第五十六條之規定，以一罪論，並加重其刑
    。原審以上訴人罪證明確，適用稅捐稽徵法第四十一條，刑法第十一條前段、第
    五十六條、第七十四條第一款，審酌被告素行尚佳並無前科，惟為圖逃漏稅捐，
    影響稅務稽徵管理之正確性，及其品行、智識程度、逃漏稅捐之金額、犯後態度
    良好，並將所逃漏之稅捐已補繳等一切情狀，量處有期徒刑參月。末查被告未曾
    受有期徒刑以上刑之宣告，有臺灣高等法院被告全國前案記錄表附卷可稽，因一
    時貪慾圖利，短於思慮，致觸犯本案犯行，然被告於犯罪後已將所逃漏之稅捐補
    繳，此有被告所提之納稅繳款書影本五紙在卷可憑，足見被告經本次罪刑之宣告
    後，已知所警惕，而無再犯之虞，原審認前開對其宣告之刑，以暫不執行為適當
    ，爰併宣告緩刑三年，以啟自新。另敘明公訴意旨另以：甲○○係稅捐稽徵法上
    之納稅義務人，為達逃漏個人綜合所得稅之目的，明知未扶養其配偶乙○○之直
    系尊親屬汪美昌、汪廖貴，竟基於概括犯意，於八十四年三月間於中華民國八十
    三年度綜合所得稅結算申報書上偽填為「汪美昌」、「汪廖貴」為受扶養親屬，
    並自八十五年三月起迄八十八年三月間於各該申報年度綜合所得稅申報書上偽填
    「汪美昌」、「汪廖貴」為其受扶養親屬，而分別提出於八十四年三月二十五日
    、八十五年四月一日、八十六年三月某日、八十七年三月二十八日、八十八年三
    月三十日依此項記載不實之申報書，施用詐術向財政部台北市國稅局大安稅捐稽
    徵所提出申報，使之免稅額增加，綜合所得淨額減少，以此方法逃漏各年度個人
    綜合所得稅之金額總計十四萬五千七百八十四元，足以損害於汪美昌、汪廖貴及
    稅捐稽徵機關對於稅捐之正確性云云。訊據被告甲○○對於將其配偶乙○○之父
    母汪美昌、汪廖貴為其扶養列入免稅額而申報其個人綜合所得之事實供承不諱，
    但否認對於汪美昌、汪廖貴列無扶養親屬部分並無逃漏稅捐之犯行，辯稱：汪美
    昌以及汪廖貴之年齡在八十三年時分別為六十五歲、五十四歲，汪廖貴雖未滿六
    十歲，但無謀生能力，而由伊予以扶養，並由伊在申報八十三年度綜合所得稅結
    算申報時列為扶養親屬，八十三、八十四年度亦屬相同，因此，此三年度就汪美
    昌、汪廖貴列為扶養親屬，並無逃漏稅之情事，而在八十六年度、八十七年，基
    於以上理由，被告仍將汪美昌、汪廖貴列為扶養親屬申報，至汪美昌、汪廖貴自
    行申報，則非被告所知，且該二年度有關汪美昌、汪廖貴列為扶養親屬，亦經稅
    捐機關予以剔除，並由被告補繳稅款，因此就此二年度，亦無逃漏稅捐情事等語
    。按所得稅法第十七條第一項第一款第一目規定：「納稅義務人及其配偶之直系
    尊親屬，年滿六十歲，或無謀生能力，受納稅義務人扶養者」得列入扶養親屬之
    免稅額範圍，又依所得稅法施行細則第二十一條之一規定，該受扶養親屬與納稅
    義務人不必以同居為要件。經查汪美昌、汪廖貴分別為被告甲○○之配偶乙○○
    之父母，而於八十三年時年齡分別為六十五歲、五十四歲，而汪廖貴本身雖未滿
    六十歲，但無謀生能力，此經證人汪美昌、汪廖貴於原審證述稽詳；次查證人汪
    美昌即告發人乙○○之父親於原審證稱：伊並不清楚甲○○有無扶養以及是否將
    伊列為扶養義務人申報所得稅，因為都是伊太太處理等語，證人汪廖貴即乙○○
    之母親於原審亦證稱：八十三年乙○○剛結婚時，每月有給予伊五千元，後來幾
    個月後就沒給了，而甲○○平常不間斷以及不定期給予一萬元、八千元，逢年過
    節並給予紅包，且甲○○曾於八十三、八十四年左右要將伊列為申報所得稅之扶
    養人（見原審八十九年五月二十二日訊問筆錄），且告發人乙○○於原審供述時
    亦稱在八十四年有向汪維琦說被告甲○○要將汪美昌、汪廖貴申報為扶養親屬（
    見原審八十九年六月十二日訊問筆錄），以及由被告在申報八十三、八十四、八
    十五年度綜合所得稅申報將汪美昌、汪廖貴列為扶養親屬時，汪美昌、汪廖貴並
    無由其他子女申報為扶養親屬亦可證明，此亦有八十九年二月十一日財北國稅大
    安資字第八九００二九三０號函附卷可證，是以被告既有扶養之事實，亦有告知
    汪美昌、汪廖貴列為扶養親屬，就此三年度將汪美昌、汪廖貴列為扶養親屬並為
    逃漏稅捐之情事，而在八十六、八十七年度，被告雖將汪美昌、汪廖貴列為扶養
    親屬，而後汪美昌、汪廖貴雖自行申報，然該二年度有關汪美昌、汪廖貴列為扶
    養親屬，亦經稅捐機關予以剔除，並由被告補繳稅款，此亦有上述函文可稽，因
    此就此二年度被告亦無逃漏稅捐之情事。縱上所述，就被告將汪美昌、汪廖貴列
    為其扶養親屬逃漏稅捐之部分不能證明被告犯罪，此外復查無其他證據足資認定
    被告有上開犯行，原應為無罪之諭知，惟公訴意旨認此部分與前開有罪部分有裁
    判上一罪關係，爰不另為無罪之諭知。認事用法均無不合，量刑亦屬適當，上訴
    論旨，徒求減輕，指摘原判決不當，為無理由，應予駁回。
據上論斷，應依刑事訴訟法第三百六十八條，判決如主文。
本案經檢察官李進誠到庭執行職務。
中    華    民    國    八十九    年      十一      月      二十九      日
                              臺灣高等法院刑事第十一庭
                                  審判長法  官  楊  照  男
                                        法  官  王  詠  寰
                                        法  官  楊  炳  禎
右正本證明與原本無異。
如不服本判決應於收受送達後十日內向本院提出上訴書狀，其未敘述上訴之理由者並
得於提起上訴後十日內向本院補提理由書（均須按他造當事人之人數附繕本）。
                                        書記官  廖  素  花
中    華    民    國    八十九    年      十一      月        三十      日
附錄：本判決論罪科刑法條全文
稅捐稽徵法第四十一條
納稅義務人以詐術或其他不正當方法逃漏稅捐者，處五年以下有期徒刑、拘或科或併
科新台幣六萬元以下罰金。
附表
編  號       申報年度     申報時間                所減免之所得稅額
一、         八十四      八十五年四月一日         二七、二０一元
二、         八十五      八十六年三月某日         三一、五００元
三、         八十六      八十七年三月二十八日     二八、二一八元
四、         八十七      八十八年三月三十日       三二、四００元
總計                                            一一九、三一九元


司法院資訊處製作；財團法人民間司法改革基金會備份。
